臺灣士林地方法院民事判決　　　　　　　91年度訴字第1347號
原　　　告　乙○○
　　　　　　壬○○
　　　　　　丁○○
兼　共　同
訴訟代理人　己○○
被　　　告　丙○○
　　　　　　　　　　　　25號.
　　　　　　庚○○
當事人間損害賠償事件，本院於93年12月29日言詞辯論終結，判
決如下：
    主      文
被告丙○○應各給付原告乙○○新臺幣陸拾壹萬玖仟柒佰陸拾玖
元、原告壬○○新臺幣壹拾玖萬陸仟壹佰元、原告丁○○新臺幣
壹拾捌萬陸仟陸佰肆拾柒元、原告己○○新臺幣壹拾萬捌仟捌
佰肆拾元。
原告其餘之訴駁回。
訴訟費用由原告乙○○負擔20分之3 、原告壬○○負擔10分之1
、原告丁○○負擔20分之1 、原告己○○負擔10分之1 ，餘由被
告丙○○負擔。
本判決第1 項於原告乙○○、壬○○、丁○○、己○○分別以新
臺幣貳拾壹萬元、柒萬元、柒萬元、伍萬元為被告丙○○供擔保
後，各得假執行；但被告丙○○如於假執行程序實施前，分別以
新臺幣陸拾壹萬玖仟柒佰陸拾玖元、壹拾玖萬陸仟壹佰元、壹拾
捌萬陸仟陸佰肆拾柒元、壹拾萬捌仟捌佰肆拾元；各為原告乙○○、壬○○、丁○○、己○○預供擔保，各得免為假執行。
原告其餘假執行之聲請駁回。
    事實及理由
一、原告起訴主張：臺北市○○路208 號2 樓頂樓加蓋之鐵皮屋
    增建物（下稱系爭鐵皮屋）為原告乙○○所有，被告庚○○
    向原告乙○○分租其中一間（下稱系爭房間），原告壬○○
    、丁○○各承租一間居住使用，其餘一間則由原告乙○○及
    其配偶即原告己○○自行使用。被告庚○○所承租之該房間
    則提供給被告丙○○居住使用，詎被告丙○○因吸食香煙後
    ，疏未注意竟未將香煙之煙蒂予以完全熄滅，即丟棄於該房
    間之垃圾桶內，致於民國90年6 月20十日上午10時46分許，
    引發垃圾桶內可燃物燃燒，大火並延燒當時無人在場之系爭
    鐵皮屋其餘各房間，使系爭鐵皮屋全部均燒毀殆盡，造成原
    告四人之財物及精神上受有損失，為此，依侵權行為法則及
    承租人保管責任，請求被告二人連帶賠償原告之損失。並聲
    明：(1)被告應連帶給付原告乙○○新臺幣（下同）950,225
    元、原告壬○○339,200 元、原告丁○○226, 647 元 、原
    告己○○262,680 元。(2)原告願提供擔保，請准宣告假執行
    。
二、被告答辯：
  (一)被告庚○○辯稱：被告庚○○既未居住於系爭房間，亦未向
    原告乙○○承租系爭房間，系爭鐵皮屋發生火災時，被告庚○○適逢休假前往花東地區遊玩，更未在場，原告起訴亦主
    張火災係另一被告丙○○不慎將未熄滅之煙蒂丟棄於垃圾桶
    所致，原告請求被告庚○○連帶賠償其損害，自無理由，且
    原告亦無請求慰撫金之依據等語。
  (二)被告丙○○辯稱：被告丙○○自幼遭養母棄養，遂由被告庚○○照料迄今，被告丙○○欲在外租屋時，為求自身安全，
    方商請被告庚○○陪同看察並洽談租貸事宜，惟承租人及實
    際居住人均為被告丙○○。系爭火災經台北市政府消防局勘
    查結果，雖認起火原因可能為被告丙○○臥室垃圾桶內之煙
    蒂未熄滅所致，被告丙○○否認有將未熄滅之煙蒂丟棄於垃
    圾桶內，台北市政府消防局之鑑定僅係粗略性之可能研判，
    不足為認定火災原因之唯一依據。退而言之，縱認系爭鐵皮
    屋起火原因果係源於被告丙○○不慎將未熄滅之煙蒂丟棄於
    垃圾桶內，亦係出於被告丙○○不知情之狀況下所致，僅屬
    輕過失，核與民法第四百三十四條承租人須有重大過失始負
    失火責任之要件不符。
  (三)均聲明：(1)原告之訴及假執行之聲請均駁回。(2)如受不利判
    決，願供擔保，請准宣告免為假執行。
三、兩造不爭執之事實：
  (一)原告乙○○為系爭鐵皮屋之所有權人，
  (二)原告壬○○、丁○○各承租系爭鐵皮屋之一間房間居住使用
    ，其餘一間則由原告乙○○及其配偶即原告己○○自行使用
    。
  (三)90年6 月20日上午系爭鐵皮屋全部燒毀殆盡。
四、本件兩造主要之爭執點為：(一)系爭房間承租人究為何人？(二)
    系爭鐵皮屋之起火原因為何？(三)被告有無民法第434 條承租
    人失火責任之適用？(四)被告丙○○有無賠償責任？被告庚○○有無連帶賠償責任？爰審酌如下：
  (一)系爭房間承租人究為何人？
    原告主張系爭房間係被告庚○○所承租提供給被告丙○○居
    為證，雖為被告二人所否認，惟被告丙○○於九十年八月二
    十三日警訊時供稱：「該處不是我承租的，係由我叔父庚○○承租的，但實際是我居住，該處約住了一年半」等語，並
    有原告刑事告訴時所提出之以被告庚○○名義申請設於系爭
    鐵皮屋之電話費收據可佐，業經本院依職權調取臺灣士林地
    方法院檢察署九十年度偵字第九四七四號偵查卷核閱無訛，
    被告所辯自不足採，原告主張系爭房間承租人為被告庚○○
    ，應堪採信。
  (二)系爭鐵皮屋之起火原因為何？
    系爭鐵皮屋起火原因，依台北市政府消防局至火場勘查結果
    ，被告丙○○之臥室與鄰房原告壬○○臥房間，木板牆南側
    殘存支架以靠西面碳化溝痕較深，殘存支架以北側燒失較嚴
    重，兩間臥室隔間木板牆上方之鐵架受燃燒後往中間凹陷，
    其鐵架以西面受燃燒便鐵青色較明顯，由此顯示火係由西往
    東延燒。被告丙○○臥室西面擺放之鐵製吊衣架受燒燬往中
    央凹陷、西側傾斜，靠下方已受燃燒變鐵青色，鐵製吊衣架
    下方擺放之物品以西面受燃燒變色較強烈，木板牆殘存支架
    亦以西面受燃燒變係、碳化溝痕較深，顯示火係由西往東延
    燒。鐵製吊衣架下方兩側裝置之四個活動轉輪，其西南側轉
    輪之橡膠部位受燒失較嚴重，由此顯示火係由鐵製吊衣架下
    方西南側附近起火燃燒後再往四周延燒，研判該處係最先起
    火燃燒，為起火點。而現場並無遭人入侵之跡象，起火處附
    近電線無短路熔痕，地面一帶亦未發現有其他之電器設備擺
    放於該處或電源配線由該處經過，故研判現場電器設備故障
    或電源配線因故短路致起火燃燒之可能性較小。而起火處鐵
    製吊衣架下方西南側附近，經清理發現一個受燒燬僅殘存底
    部之藍色圓形塑膠垃圾桶，經檢視殘存垃圾桶內發現尚有煙
    蒂、紙張及果皮殘渣等物，顯示住於臥室者有吸煙習慣。在
    起火原因排除電器設備與人為縱火可能性外，現場以掉落未
    熄煙蒂於垃圾桶內，而引起桶內紙張等物品燃燒之可能性無
    法排除，故研判以掉落煙蒂引起可燃物燃燒之可能性較大，
    有該局之調查報告書一件存卷可稽。而被告丙○○既住居該
    臥房，復有吸煙之習慣，其疏未注意，未將香煙之煙蒂予以
    完全熄滅，即丟棄於該房間之垃圾桶內，致引發大火之事實
    ，應堪認定，被告庚○○對系爭鐵皮屋失火並無故意過失可
    言。
  (三)被告有無民法第434 條承租人失火責任之適用？
    按租賃物因承租人之重大過失，致失火而毀損、滅失者，承
    租人對於出租人負損害賠償責任，民法第434 條定有明文，
    而失火行為如係由承租人所允許為使用之其他人所為者，就
    承租人亦僅於該第三人有故意或重大過失時，始負賠償責任
    ，因民法第434 條之目的在使承租人人失火責任減輕，不因
    失火係其允為使用之人所為，而異其效果，以貫徹對承租人
    之保護，至於其允為使用之人與出租人並無租賃關係，故仍
    應適用一般侵權行為之法則，即雖僅有抽象輕過失，亦應負
    賠償之責。揆諸前揭說明，承租人即被告庚○○僅有因被告
    丙○○有重大過失，致失火而毀損、滅失租賃物時，始對出
    租人原告乙○○負損害賠償責任，而被告丙○○則仍應適用
    一般侵權行為之法則，即雖僅有抽象輕過失，亦應負賠償之
    責。
  (四)被告丙○○有無賠償責任？被告庚○○有無連帶賠償責任？
    1.按因故意或過失，不法侵害他人之權利者，負損害賠償責
      任；而負損害賠償責任者，除法律另有規定或契約另有訂
      定外，應回復他方損害發生前之原狀；債權人得請求支付
      回復原狀所必要之費用，以代回復原狀，民法第一百八十
      四條第一項前段、第二百十三條第一項、第三項分別定有
      明文。查被告丙○○因疏未注意，未將香煙之煙蒂予以完
      全熄滅，即丟棄於該房間之垃圾桶內，致系爭鐵皮屋及其
      內財物燒毀，因過失不法侵害之財產權，依上開規定，自
      應負損害賠償之責，原告四人請求被告丙○○賠償其損害
      ，洵屬有據。
    2.又「按租賃物因承租人之重大過失致失火而毀損、滅失者
      ，依民法第434 條規定，承租人固對出租人負損害賠償責
      任，惟出租人請求承租人賠償其損害時，仍須證明承租人
      係因重大過失而失火」有最高法院26年鄂上字第460 號判
      例、91年度台上字第2297號判決可參。本件原告乙○○既
      未出舉證證明系爭鐵皮屋失火，係因被告丙○○有重大過
      失，自不得請求被告庚○○負損害賠償責任，而被告庚○○對系爭鐵皮屋失火亦無何故意過失可言，是原告四人主
      張被告庚○○應與被告丙○○負連帶賠償責任，自屬無據
      ，不足採信。
五、復按負損害賠償責任者，除法律另有規定或契約另有訂定外
    ，應回復他方損害發生前之原狀。應回復原狀者，如經債權
    人定相當期限催告後，逾期不為回復時，債權人得請求以金
    錢賠償其損害。不能回復原狀或回復顯有重大困難者，應以
    金錢賠償其損害，民法第二百十三條第一項、第二百十四條
    、第二百十五條分別定有明文。被告被告丙○○過失不法行
    為既堪認定，且其行為導致原告四人之損害，其過失與原告
    之損害間自有相當因果關係，被告丙○○自應依前開規定負
    損害賠償責任。
六、茲就原告四人請求之項目、金額應否准許，分述如下：
  (一)原告乙○○請請求頂樓燒毀鋼架拆除、廢棄物清理65,000元
    部分：原告主張其於火災後，顧工拆除頂樓燒毀鋼架及清理
    廢棄物清理共損失65,000元之事實，業已提出證明書影本一
    份，並經證人蔡文旗證述屬實，而此筆費用確係因被告丙○○失火燒毀系爭鐵皮屋而增加之支出，原告乙○○此部分之
    請求，自屬有據。
  (二)原告乙○○請求系爭鐵皮屋重建材料費153,820元部分：
    原告主張其於火災後，顧工重建系爭鐵皮屋外觀花費材料費
    153,820 元之事實，業已提出證明書影本一份，並經證人蔡
   文旗證述屬實，而系爭鐵皮屋之使用年限為二十年，於74年
   興建，距火災90年6 月20日，為14年，依定率遞減法折舊率
   為千分之一零九，折舊後之金額為24,269元，計算式如下（
   元以下四捨五入），是此部分本院認定原告乙○○可請求之
   金額為24,269元。
   計算式：
   第一年折舊    153,820×0.109＝16,766
   第二年折舊    137,054×0.109＝14,939
   第三年折舊    122,115×0.109＝13,311
   第四年折舊    108,804×0.109＝11,860
   第五年折舊     96,944×0.109＝10,567
   第六年折舊     86,377×0.109＝9,415
   第七年折舊     76,962×0.109＝8,389
   第八年折舊     68,573×0.109＝7,474
   第九年折舊     61,099×0.109＝6,660
   第十年折舊     54,439×0.109＝5,934
   第十一年折舊   48,505×0.109＝5,287
   第十二年折舊   43,218×0.109＝4,711
   第十三年折舊   38,507×0.109＝4,197
   第十四年折舊   34,310×0.109＝3,740
   第十五年折舊   30,570×0.109＝3,332
   第十六年折舊   27,238×0.109＝2,969
   折舊後殘值：
   153,820 －16,766－14,939－13,311－11,860－10,567－9,4
   15－8,389 －7,474 －6,660 －5,934 －5,287 －4,711 －
   4,197－3,740－3,332－2,969＝24,269
  (三)原告乙○○請求系爭鐵皮屋隔間、裝潢、水電工程600,000
    元部分：原告乙○○主張系爭鐵皮屋於八十二年間曾全面翻
    修隔間、裝潢、水電工程共花費600,000 元之事實，為被告
    所否認，原告乙○○並未就此部分舉證以實其說，惟其聲請
    傳喚證人蔡文旗證稱：就是隔間及地板磁磚、廁所，估價是
    385,600 元，基本上是用防火材料及隔音簾。最基本可以住
    的隔間，大約30萬元等語，是本院認原告乙○○得請求系爭
    鐵皮屋隔間、裝潢工程之金額，應以30萬元為適當。
  (四)原告乙○○請求自九十年七月一日起至九十三年三月三十一
    日，房租收入之損失594,000 元部分：
    按原告乙○○主張系爭鐵皮屋於火災時，出租予原告壬○○
    、丁○○各一間共82,000元，出租予被告庚○○一間4,600
    元，業已提出租賃契約書影本二份為證，並為被告所不否認
    ，是原告乙○○每月損失之租金收入應為128,000 元，而整
    個鐵皮屋重建，從清理到完工大約須一個月，業經證人蔡文
    旗證述在卷，是原告乙○○得請求之房租損失，以128,000
    元為有理由，逾此部分之請求，自屬無據。
  (五)原告四人請求屋內財物部分：
    按當事人主張有利於己之事實者，就其事實有舉證之責任，
    民事訴訟法第二百七十七條定有明文，次按民事訴訟法對於
    證據種類並無限制，有親誼關係者之證言，其憑信性有時或
    較弱，但並非無證據能力，本院自得衡情酌理予以採捨，最
    高法院八十六年度臺上字第一二四八號判決可資參酌。而民
    事訴訟法第222 條第2 項亦明定當事人已證明受有損害而不
    能證明其數額或證明顯有重大困難者，法院應審酌一切情況
    ，依所得心證定其數額。經查，系爭鐵皮屋為一般住家，尚
    非一般公眾可隨意進出，而得以親見系爭房屋內之擺設者，
    衡諸常情，應屬原告之親友，則依前開說明，被告即不得以
    原告聲請本院訊問之證人均係原告之親友，而概予否認其證
    言之真正，從而本院自得依自由心證法則，就查與事實相符
    部分採為證據，並依民事訴訟法第222 條第2 項審酌後定其
    數額。茲分論如下：
    1.原告乙○○請求如附表一編號6-1 至6-8 所示物件損失達
      341,00 0元部分：
      原告乙○○主張因系爭鐵皮屋失火，其內有如附表一編號
      6-1 至6-8 所示物件共價值341,000 元，為被告所否認，
      原告乙○○業據聲請傳喚證人戊○○證稱：其中有一間是
      房東自己的，裡面有舊的單人床、衣櫃、電扇、除濕機、
      床罩、枕頭、枕套等語。查證人戊○○雖未親見衣櫃內置
      有衣物，惟於衣櫃內存放衣物乃合乎社會常理，且親友到
      訪，本即無任意打開主人衣櫃翻閱之理？本院認原告乙○○主張系爭鐵皮屋內有如附表一編號6-1 至6-8 所示物件
      ，應堪採信。惟上開物品購入年限約88年1 月至89年4 月
      間，均為私人物品項目細瑣，無法得知保管使用狀態，爰
      依其主張之金額予以折減為二分之一，而以得請求170,50
      0 元適當。
    2.原告己○○請求如附表二所示編號1 至19號所示物件損失
      共187,680 元部分：
      經查原告己○○與原告乙○○為夫妻，物品係共同存放其
      內，其中所存物品業有前開證人戊○○證述在卷，且於衣
      櫃內存放衣物乃合乎常理，均如前述，是其主張系爭鐵皮
      屋內有如附表二所示物件，應堪採信，惟其中第19項衣物
      配件等物30,000元，既非其所有而係其女兒所有，該部分
      即非屬原告己○○所受之損害而應扣除，其餘編號1 至18
      號部分物件值157,680 元，購入年限約88、89年間，均為
      私人物品項目細瑣，無法得知保管使用狀態，爰依其主張
      之金額予以折減為二分之一，核算後得請求之金額以78,8
      40元為相當。
    3.原告壬○○請求如附表三編號1 至19號所示物件損失共
      219,200 元部分：
      原告壬○○之主張，業經證人甲○○證稱：「我原本與壬○○是室友，八十六年去服役，八十八年退役，我還是有
      常常去那裡」、「（問：火災前最近一次去是何時？裡面
      有何物品？）九十年五月時，有二組電腦，有一組是最近
      才買二、三個月，大約五萬五千元，另一組是約八十七年
      買的，有CD隨身聽大約是八十六年以後買的，電磁爐、果
      汁機、收音機、電腦書籍大約有一百多本、西裝、隨身衣
      服、熱水瓶、電風扇、吹風機一些電器用品」等語，復核
      如附表三所示所示物件均為日常家居所常見之物品，是其
      主張系爭鐵皮屋內有如附表三所示物件，應堪採信，本院
      審酌其中第3 、4 項電腦主機、螢幕53,000元，係火災前
      新購入，不應予以折舊，其餘編號1 、2 及5 至19號部分
      物件值166,200 元，購入年限約86、89、90年間不等，均
      為私人物品項目細瑣，無法得知保管使用狀態，爰依其主
      張之金額予以折減為二分之一為83,100元，加上第3 、4
      項電腦主機、螢幕53,000元，其得請求之金額為136,100
      元為相當。
    4.原告丁○○請求屋內財物損失126,647元部分：
      原告丁○○主張屋內財物損失為126,647 元之事實，業據
      提出財政部台北市國稅局士林稽徵所函影本一份，並經證
      人辛○○證述屬實，雖其未詳列損失明細，惟斟酌其與原
      告壬○○均同樣租用原告乙○○之一間房間，而原告己○○亦陳稱其二人經濟情況、使用東西水平差不多，是其主
      張財物損失為126,647 元之事實，應堪認為真實。
  (六)原告請求慰撫金原告乙○○、己○○、丁○○各100,000 元
    ，原告壬○○120,000 元部分：
    另按不法侵害他人之身體、健康、名譽、自由、信用、隱私
    、貞操、或不法侵害其他人格法益而情節重大者，被害人雖
    非財產上之損害，亦得請求賠償相當之金額，為民法第195
    條第1 項前段所規定；次按慰撫金之多寡，應斟酌雙方之身
    分、地位、資力與加害之程度及其他各種情形核定相當之數
    額，亦即金額是否相當，自應依實際加害情形與被害人所受
    之痛苦及雙方之身分、地位、經濟狀況等關係決定之。本件
    原告四人因遭被告丙○○過失失火致受屋損物毀，已如前述
    ，其精神上自受有痛苦且情節重大，自得請求慰撫金。本件
    斟酌原告乙○○為農會退休員工、原告己○○任會計工作、
    原告丁○○為法警，原告壬○○大專畢業，在銀行工作，被
    告丙○○高職畢業，為地檢署之約僱人員及火災當時兩造均
    未在場及原告所受損害等一切情狀，原告乙○○、己○○、
    丁○○各請求100,000 元，原告壬○○請求120,000 元慰撫
    金核屬過高，爰酌減為原告每人各60,000元方為允當。
  (七)總計：
    (1)原告乙○○得請求之金額核計為619,769 元（計算式：65
      ,000 ＋24,269 ＋300,000 ＋170,500 ＋60,000＝619,76
      9）。
    (2)原告己○○得請求之金額核計為138,840 元（計算式：78
      ,840＋60,000＝138,840）。
    (3)原告壬○○得請求之金額核計為196,100 元（計算式：12
      6,647 ＋60,000＝196,100）
    (4)原告丁○○得請求之金額核計為186,647 元（計算式：12
      6,647 ＋60,000＝186,647）。
七、縱上所述，原告四人請求被告丙○○給付如主文所示之金額
    ，為有理由，逾此部分之請求，即屬無據，不應准許，應予
    駁回。
八、兩造陳明願供擔保，聲請宣告假執行或免為假執行，經核原
    告勝訴部分，核無不合，爰分別酌定相當之擔保金額宣告之
    ；原告其餘假執行之聲請，因訴之駁回而失所依據，不予准
    許。
九、本件事證已臻明確，兩造其餘攻擊防禦方法及舉證，經審酌
    與本件判決結果不生影響，爰不一一論述，併此明。
十、訴訟費用負擔之依據：民事訴訟法第79條。
中　　華　　民　　國　　94　　年　　1 　　月　　14　　日
                  民事第一庭  法  官  陳靜芬
以上正本證明與原本無異。
如對本判決上訴須於判決送達後20日內向本院提出上訴狀。
中　　華　　民　　國　　94　　年　　1 　　月　　19　　日
                              書記官  陳秀蘭
